【裁判字號】    90,上易,1116
【裁判日期】    900827
【裁判案由】    詐欺
【裁判全文】
臺灣高等法院高雄分院刑事判決                    九十年度上易字第一一一六號
    上  訴  人  台灣高雄地方法院檢察署檢察官
    被      告  乙○○
右上訴人因被告詐欺案件，不服臺灣高雄地方法院九十年度易字第八一○號中華民國
九十年五月三日第一審判決（起訴案號：臺灣高雄地方法院檢察署八十九年度偵字第
一八四七一號），提起上訴，本院判決如左：
      主  文
上訴駁回。
      理  由
一、公訴意旨略以：被告乙○○基於為自己不法所有之概括犯意，於民國八十八年十
    一月十日，在高雄市○○路向甲○○佯稱需返還地下錢莊借款為由，向甲○○借
    貸新臺幣（下同）五萬元；又於同年十一月十一日，同在上開處所，以助其父親
    經商為由，向甲○○借貸三十萬元；又於同年十二月五日，同在上開處所，以經
    營指壓護膚店需款為由，向甲○○借貸七萬元；又於八十九年一月間，同在上開
    處所，向甲○○借貸三十萬元，甲○○不疑有詐，皆如數貸與，詎屆期未獲清償
    ，甲○○始知受騙，因認被告涉有刑法第三百三十九條第一項詐欺罪嫌云云。
二、按犯罪事實應依證據認定之，無證據不得推定其犯罪事實；又不能證明被告犯罪
    者，應諭知無罪之判決，刑事訴訟法第一百五十四條、第三百零一條第一項分別
    定有明文。次按告訴人之告訴，係以使被告受刑事訴追為目的，是其陳述是否與
    事實相符，仍應調查其他證據以資審認（最高法院五十二年台字上字第一三○○
    號判例意旨足參）。再按刑法第三百三十九條第一項詐欺罪之成立，以意圖為自
    己或第三人不法所有，以詐術使人將本人或第三人之物交付為要件。所謂以詐術
    使人交付，必須被詐欺人因其詐術而陷於錯誤，若其所用方法，不能認為詐術，
    亦不致使人陷於錯誤，即不構成該罪，最高法院四十六年台上字第二六○號判例
    意旨可參。
三、公訴人認被告乙○○涉犯有前揭詐欺之罪嫌，係以告訴人甲○○之指訴及被告所
    簽發之本票三紙（面額各為三十萬元、七萬元、五萬元）及被告所交付予告訴人
    之發票人為廖淑芬、付款人中興商業銀行鳳山分行、面額三十萬元之支票一紙等
    情為據。惟訊據被告固供承前揭如何向告訴人借款共計四次一節，然否認有何詐
    欺取財犯行，辯稱伊係向告訴人言明伊積欠會錢，並非說伊
    欠地下錢莊、幫其父經商及供交際用，伊亦有付告訴人三分利息，之後利息付不
    出，告訴人又不同意伊分期清償而提出告訴等語。
四、經查：
  (一)告訴人於偵查中係指陳被告借款多次，未依約清償等情（見偵卷第十頁反面、十
    七頁），嗣於原審審理中則陳明「我是在歡樂場所認識被告，她是經營指壓、護
    膚色情店，我去消費時才認識被告，當時被告有向我哭訴，她父親有糖尿病、家
    境不好，她家經商，沒有錢發給工人，我見被告可憐所以幫忙被告，共借被告四
    次錢」、「第一次她向我借錢五萬元，是她告訴我因欠地下錢莊的錢，需要還錢
    ，我同情才借給她，在十一月十日、十一日那幾天，她連續向我借三十萬元」、
    「當時她說有互助會標到後會還我，我當時有懷疑她說的話，但她哭訴，所以我
    還是借她，另外八十八年十二月五日被告向我借七萬元說要支付交際費，我沒有
    問她原由，就交給她。九十年一月間被告又跟我借了三十萬元」、「（既然前面
    借款被告沒有清償給你，九十年一月為何還要借給她三十萬元？）因為被告全家
    向我哭泣，所以借她錢，而且被告的父親也承認借錢是為了作生意，她們全家出
    面求我幫助她，我同意」等語（見原審卷第二九、三十頁）。是依告訴人前開陳
    述，足徵告訴人係因同情及不禁被告家人哀求方同意借款予被告，自無係因被告
    施用何種詐術致其陷於錯誤可言。
  (二)告訴人所指被告於借款當時告知需款五萬元償還地下錢莊、需款三十萬元助其父
    經商及需款七萬元以供交際等情，被告均否認有以此理由向告訴人憑以借款，告
    訴人亦未能舉出具體事證以供調查，則告訴人此等指訴情節尚乏事證以實其說，
    ，又據前所述，其中一次告訴人出借三十萬元，被告未持其他理由，是被告向告
    訴人借款所為，並無使告訴人陷於錯誤之情，自與詐欺罪之成立要件有間。
  (三)至於告訴人所持有被告交付之前開本票三紙及支票一紙，或係借款憑證或僅為借
    款擔保，被告交付票據之舉亦與施以詐術方法無涉。雖被告確於借款後，迄今尚
    未清償所積欠告訴人借款債務，然此應屬民事債務不履行糾葛。此外，復查無其
    他積極證據足資證明被告有何詐欺犯行，揆諸首開說明，既不能證明被告犯罪，
    應為被告無罪之諭知。
五、原審以不能証明被告詐欺取財犯罪，依法諭知被告無罪，核無不合。上訴人即檢
    察官循告訴人請求所提上訴意旨略以「被告向告訴人借款所持理由為償還地下錢
    莊、助其父經商及供交際用等情，均非事實，無非係被告向告訴人借款之騙術，
    原審未予詳查，認事用法顯有未當」等語，經查上訴意旨所指各情，尚屬告訴人
    片面之指陳，在無其他積極證據足資佐認之情，亦難證明被告有何被訴詐欺取財
    犯行，已如前述，原審判決被告無罪，並無不合，上訴人循告訴人請求仍執前詞
    ，指摘原判決不當，為無理由，應予駁回。
據上論結，應依刑事訴訟法第三百六十八條，判決如主文。
本案經檢察官朱文彬到庭執行職務。
中        華        民        國    九十    年    八    月    二十七    日
                              臺灣高等法院高雄分院刑事第六庭
                                  審判長法官
                                        法官
                                        法官
不得上訴。


司法院資訊處製作；財團法人民間司法改革基金會備份。
